【裁判字號】    92,易緝,23
【裁判日期】    920710
【裁判案由】    恐嚇取財
【裁判全文】
臺灣嘉義地方法院刑事判決                          九十二年度易緝字第二三號
    公  訴  人  臺灣嘉義地方法院檢察署檢察官
    被      告  庚○○
右列被告因恐嚇取財案件，經檢察官提起公訴（九十一年度偵緝字第九八號），本院
判決如左：
    主  文
庚○○幫助意圖為自己不法之所有，以恐嚇使人將本人之物交付，處有期徒刑肆月，
如易科罰金，均以佰元折算壹日。
    事  實
一、庚○○可預見無故交付存摺帳戶、提款卡、印章予他人使用，他人將可能藉所得
    之存摺帳戶、提款卡、印章遂行財產上犯罪之目的，且明知提供銀行帳戶給不明
    人士，易為歹徒作為財產犯罪之工具，竟捨此不顧，仍貪圖利益，容認該不詳姓
    名年籍之人使用其等帳戶以遂行詐騙他人財物之犯行，於九十年四月間某日，在
    自由時報上見高價收購金融機構帳戶存摺、提款卡、印章之分類廣告，便撥打廣
    告中電話與姓名、年籍不詳之成年男子聯絡，並基於幫助該男子恐嚇取財之不確
    定故意，依該男子之指示，於九十年四月十日前往位於台中市之遠東國際商業銀
    行自由分行（下簡稱遠東銀行）辦理開戶，取得該銀行00000000000
    0號帳戶之存摺、提款卡，嗣即於同年月十五日下午三時三十分許，至台中市○
    ○路『重慶森林」泡沫紅茶店內，將該帳戶之存摺、提款卡與印章等物交予該不
    詳姓名、年籍之成年男子，而該成年男子意圖為自己不法之所有，基於竊盜與恐
    嚇取財之概括犯意，於附表所示之時、地竊取如附表所示之人所有之自用小客車
    後，以電話與該些車主聯絡，要求該些車主匯入如附表所示之金額至庚○○於遠
    東銀行之前開帳戶，方欲返還車輛，以此方式恐嚇附表所示之車主，致附表所示
    之車主因恐懼車輛無法取回而心生畏佈，分別依該成年男子之指示匯入如附表所
    示之金額至庚○○上開遠東銀行帳戶，嗣經警循線查獲上情。
二、案經嘉義縣警察局朴子分局報請台灣嘉義地方法院檢察署檢察官偵查起訴。
    理  由
一、訊據被告庚○○對其看到上開自由時報收購帳戶之分類廣告後，以電話聯絡不詳
    姓名成年男子後，依男子指示前往遠東銀行辦理帳戶後，將帳戶、提款卡與印章
    交予該男子，每本存摺賣得一千元之事實，供承不諱，並有遠東銀行存款相關業
    務約定書影本、印鑑卡影本在卷可稽（見警卷第一七至一八頁），惟被告矢口否
    認有何幫助恐嚇取財之犯行，並辯稱：其不知取得存摺之人會用來從事犯罪，且
    其在打電話過去問時，曾問該男子會不會出事，該男子說不會，其方如此做云云
    。經查：
  （一）右揭事實，業據本案被害人乙○○、甲○○、丙○○、戊○○、丁○○、己
        ○○分別於警訊時指訴甚詳（見警卷第六至一六頁），並有庚○○上開遠東
        銀行帳戶交易資料查詢單影本一份在卷可參（見警卷第一九頁），足見附表
        所示之被害人確有將如附表所示之金額匯入庚○○上開遠東銀行帳戶中乙情
        ，應堪認定。
  （二）金融存款帳戶，事關存戶個人財產權益之保障，其與存戶印鑑章結合，其專
        屬性、私密性更形提高；除非本人或與本人具密切之關係者，難認有何理由
        可自由流通使用該存褶、印章；一般人亦均有應妥為保管存褶、印鑑章，以
        防止存褶、印鑑章被他人冒用之認識，縱有特殊情況偶有將存褶、印鑑章交
        付他人之需，亦必深入瞭解其用途後再行提供以使用，恆係吾人日常生活經
        驗與事理；且存褶、印鑑章等有關個人財產、身分之物品，果淪落於不明人
        士手中，極易被利用為與財產有關之犯罪工具；而與他人於身分上不具密切
        關係之人，竟願以不相當之對價，徵求他人提供帳戶以為使用，此等行為客
        觀上已屬可疑；其顯係供為某非正當資金進出之用，而隱瞞其流程及行為人
        身份曝光之不法意圖亦可預見；若此之社會現實，恆係一般人本於日常生活
        經驗即可體察之者。本件被告係有社會生活經驗之成年人，並非至愚之人，
        然被告提供帳戶、提款卡、印章等資料予素昧平生且不知其姓名、來歷之人
        ，並接受代價，嗣後復稱不知存摺售予他人之目的，在在與吾人之日常生活
        經驗顯然有悖。
  （三）參以現今金融市場開放，競爭激烈之社會現實，於金融機構開設帳戶極其容
        易，果有使用金融帳戶之必要，大可自己向各該金融機構申請開立帳戶供己
        之用，何庸另行支出代價而使用他人所申請之帳戶？而被告卻向金融機構申
        請開立帳戶以一千元之代價出售予不詳姓名、年籍之成年人使用，顯然其可
        預見對方有不法使用之意圖，主觀上有幫助他人犯罪之意思，而不違背其本
        意甚明。
  綜上所述，被告辯稱：不知存摺係供為恐嚇取財使用云云，顯係事後卸責之詞，尚
  非可採，本件事證明確，被告幫助恐嚇取財之犯行，洵堪認定。
二、查被告可預見他人可能藉收購之存摺帳戶、提款卡遂行財產上犯罪之目的；且明
    知提供銀行帳戶給不明人士，易為歹徒作為財產犯罪之工具，竟仍有償提供帳戶
    予不詳姓名者使用，被告顯有幫助恐嚇取財之不確定故意之犯意至明，且其所為
    提供帳戶予他人之行為屬刑法恐嚇取財罪構成要件以外之行為。是核被告所為，
    係犯刑法第三百四十六條第一項恐嚇取財罪之幫助犯，並應依刑法第三十條第二
    項規定，依正犯之刑減輕之。爰審酌被告提供遠東銀行上開帳號存摺、提款卡等
    物，俾不法之徒犯罪恐嚇取財，且使警察機關追查真正幕後正犯憑添困擾、助長
    犯罪，對被害人所受之財產上之損害非輕，惟犯後未坦承犯行之態度等一切情狀
    ，量處如主文所示之刑，並諭知易科罰金之折算標準，以資儆懲。
三、至公訴意旨認被告除提供前開遠東銀行帳戶予上開不詳姓名成年男子外，尚另辦
    理四個帳戶（合計五個帳戶）提供該不詳姓名成年男子使用，然本院遍查全卷，
    並未見其餘四個帳戶之資料，而被告亦無法說明該四個帳戶係向何金融機構申辦
  ，是被告此部分之犯行應屬不能證明，惟被告此部份犯行與前開論罪科刑之部分
    ，具有實質上一罪之關係，爰不另為無罪判決之諭知，併此敘明。
據上論斷，應依刑事訴訟法第二百九十九條第一項前段、刑法第三百四十六條第一項
、第三十條、第四十一條第一項前段，罰金罰鍰提高標準條例第一條前段、第二條，
判決如主文。
本案經檢察官周欣潔到庭執行職務
中      華      民      國    九十二    年      七      月      十      日
                              臺灣嘉義地方法院刑事第二庭
                                  法  官  林  坤  志
右正本證明與原本無異。
如不服本判決，應於判決送達後十日內向本院提出上訴狀( 應附繕本 )。告訴人或被
害人如對於本判決不服者，應具備理由請求檢察官上訴，其上訴期間之計算係以檢察
官收受判決正本之日期為準。
中      華      民      國    九十二    年      七      月     十       日
                                  書記官  李  子  英
附錄法條
刑法第三百四十六條第一項
意圖為自己或第三人不法之所有，以恐嚇使人將本人或第三人之物交付者，處六月以
上五年以下有期徒刑，得併科一千元以下罰金。
附表：
┌──┬─────────┬────────┬───┬───┬─────┐
│編號│失竊時間（民國）  │汽車遭竊地點    │恐  嚇│被害人│  車    號│
│    │                  │                │時  間│及被害│          │
│    │                  │                │      │金額  │          │
├──┼─────────┼────────┼───┼───┼─────┤
│一  │九十年五月三十一日│南投縣竹山鎮大明│同上日│乙○○│ＺＹ－一七│
│    │凌晨二時許        │路五四八號      │十時許│一萬六│六二號    │
│    │                  │                │      │千元  │          │
├──┼─────────┼────────┼───┼───┼─────┤
│二  │九十年五月三十一日│雲林縣林內鄉中西│同上日│甲○○│ＳＥ─０二│
│    │凌晨三時許        │路一七號        │十一時│一萬八│０八號    │
│    │                  │                │許    │千元  │          │
│    │                  │                │      │      │          │
├──┼─────────┼────────┼───┼───┼─────┤
│三  │九十年六月七日清晨│南投縣國姓鄉中興│同上日│童淑慧│ＱＴ－０七│
│    │六時許            │路一四八號      │九時許│四萬元│三八號    │
│    │                  │                │      │以其夫│          │
│    │                  │                │      │丙○○│          │
│    │                  │                │      │名義匯│          │
│    │                  │                │      │款    │          │
├──┼─────────┼────────┼───┼───┼─────┤
│四  │九十年六月十二日  │南投縣國姓鄉柑林│同日九│戊○○│ＲＧ－七三│
│    │清晨五時五十分許  │村中正路二段    │時三十│五萬元│三八號    │
│    │                  │                │分許  │      │          │
├──┼─────────┼────────┼───┼───┼─────┤
│五  │九十年六月十二日凌│南投縣埔里鎮桃米│同日十│丁○○│Ｈ八－四八│
│    │晨五時許          │路九號          │時許  │三萬五│七五號    │
│    │                  │                │      │千元  │          │
│    │                  │                │      │委託蔡│          │
│    │                  │                │      │明忠匯│          │
│    │                  │                │      │款    │          │
├──┼─────────┼────────┼───┼───┼─────┤
│六  │九十年六月十三日清│台中縣東勢鎮東蘭│同日九│己○○│Ａ九－五三│
│    │晨五時許          │路一０六之六號  │時許  │五萬元│二五號    │
│    │                  │                │      │      │          │
│    │                  │                │      │      │          │
└──┴─────────┴────────┴───┴───┴─────┘


司法院資訊處製作；財團法人民間司法改革基金會備份。
